臺灣高等法院刑事判決
                                   108年度上訴字第3745號
上  訴  人
即  被  告  蔡昇達
            劉玟霆
上列上訴人即被告等因詐欺等案件，不服臺灣新竹地方法院107
年度訴字第868號，中華民國108年5月9日、108年9月5日第一審
判決（起訴案號：臺灣新竹地方檢察署107年度少連偵字第57號
），提起上訴，本院判決如下：
    主  文
原判決關於丙○○部分撤銷。
丙○○犯三人以上共同冒用政府機關及公務員名義詐欺取財罪，
處有期徒刑壹年肆月。未扣案犯罪所得新臺幣壹萬元沒收，於全
部或一部不能沒收或不宜執行沒收時，追徵其價額。如附表所示
之印文沒收。
其他上訴駁回。
    事  實
一、丁○○與少年陳○威（另由臺灣桃園地方法院少年法庭審理）
    、彭郁勝（由本院另案審結）、黃彥銘（未據上訴）基於參
    與犯罪組織之犯意，於民國106年6月底至7月初間，參與以
    吳世綸（由本院另案審結）為首之詐騙集團犯罪組織，該組
    織包括電話機房成員、向被害人收取財物或以提款卡提領款
    項之「車手」、向車手收取提領款項上繳之「水車」、招募
    及管理車手之「車手頭」及其等之聯絡人、上游等，係以實
    施詐術為手段，具有持續性、牟利性及結構性之詐騙集團組
    織。丁○○、少年陳○威係「車手」，黃彥銘、彭郁勝則係「
    水車」，其等與其他該集團成員共同意圖為自己不法所有，
    基於三人以上共同冒用政府機關及公務員名義詐欺取財之犯
    意聯絡，先由該集團機房成員，於106年7月4日下午4時許，
    冒用健保局人員之名義，致電甲○○，誆稱因其健保卡遭盜用
    ，將為其轉接報案云云，再由佯裝員警之成員，對其誆稱：
    其係洗錢案件嫌疑人，將為其轉接主任檢察官陳瑞仁，嗣由
    偽冒檢察官陳瑞仁成員對其誆稱，其涉嫌為毒販洗錢，要求
    其提供其名下4個銀行帳號之提款卡及密碼，以供查證金流
    確認有無洗錢嫌疑，致甲○○陷於錯誤，而於同日下午4時許
    ，攜帶其國泰世華銀行帳號000000000000號、第一商業銀行
    帳號00000000000號、土地銀行帳號000000000000號及帳號
    不詳之中華郵政提款卡共4張及密碼，在基隆市信義區信一
    路83巷口交付經上游黃彥銘指示前來之丁○○，丁○○與少年陳
    ○威於同日下午4時許，同至自動櫃員機分次以上開提款卡提
    領共計新臺幣（下同）47萬0,035元後，旋交付彭郁勝及黃
    彥銘，再由該2人轉交吳世綸，丁○○則從中獲得5千元之報酬
    。
二、丙○○、江正宇、趙祥恩及邱天晴（江正宇未據上訴，趙祥恩
    、邱天晴由原審另行審結），於民國106年5月起，參與以綽
    號「胖子」為首之詐騙集團犯罪組織，該組織包括電話機房
    成員、「車手」、「水車」、「車手頭」及其等之聯絡人、
    上游等，係以實施詐術為手段，具有持續性、牟利性及結構
    性之詐騙集團組織。丙○○與江正宇、趙祥恩擔任「車手」，
    而邱天晴則擔任「車手頭」，其等與其他該集團成員共同意
    圖為自己不法所有，基於三人以上共同冒用政府機關及公務
    員名義詐欺取財之犯意聯絡，由該集團機房成員於106年5月
    8日上午9時許起，分別假冒書記官、檢察官，致電乙○○，佯
    稱其涉及刑案須將現金交付監管云云，並由該集團成員偽造
    「臺灣臺北地方法院檢察署強制性資產凍結執行書」、「臺
    灣臺北地方法院檢察署刑事傳票」後傳真予乙○○而行使之，
    致乙○○陷於錯誤而允諾交付現金。嗣邱天晴接獲該集團上游
    成員指示後，將車資及行動電話交予江正宇轉交趙祥恩，由
    趙祥恩於106年5月11日下午3時許，在彰化縣○○鄉○○路0段00
    號統一超商旁，向乙○○收取45萬元，並向乙○○出示該集團成
    員偽造之「台北地檢署監管科收據」而行使之，足以生損害
    於乙○○及臺灣臺北地方檢察署職務執行、公文書管理之正確
    性。嗣江正宇因另案為警逮捕，趙祥恩即將45萬元交予丙○○
    ，丙○○即轉交葉恩均，並取得1萬元之報酬。
三、案經甲○○、乙○○訴由花蓮縣警察局移請臺灣新竹地方檢察署
    官偵查起訴。
    理  由
壹、程序部分：
一、審理範圍：
    本案僅上訴人即被告丁○○、丙○○起上訴，檢察官、同案被告
    黃彥銘、江正宇均未提起上訴，是本院審理範圍僅限於被告
    丁○○、丙○○部分。
二、證據能力部分：
  ㈠按刑事訴訟法第159條第1項固規定，被告以外之人於審判外
    之言詞或書面陳述，除法律有規定者外，不得作為證據。惟
    同法第159條之5亦明定：「被告以外之人於審判外之陳述，
    雖不符前4條之規定，而經當事人於審判程序同意作為證據
    ，法院審酌該言詞陳述或書面陳述作成時之情況，認為適當
    者，亦得為證據」、「當事人、代理人或辯護人於法院調查
    證據時，知有刑事訴訟法第159條第1項不得為證據之情形，
    而未於言詞辯論終結前聲明異議者，視為有前項之同意」。
    其立法意旨在基於證據資料愈豐富，愈有助於真實發現之理
    念，酌採當事人進行主義之證據處分權原則，並強化言詞辯
    論主義，透過當事人等到庭所為之法庭活動，在使訴訟程序
    順暢進行之要求下，承認傳聞證據於一定條件內，得具證據
    適格，屬於傳聞法則之一環，基本原理在於保障被告之訴訟
    防禦反對詰問權。是若被告對於證據之真正、確實，根本不
    加反對，完全認同者，即無特加保障之必要，不生所謂剝奪
    反對詰問權之問題（最高法院102年度台上字第309號判決意
    旨參照）。經查，本判決下列所引各項供述證據，檢察官、
    被告丁○○、丙○○於本院準備程序時均陳稱：同意有證據能力
    等語明確（見本院卷第75至77頁），本院審酌各該證據作成
    時之情況，並無違法不當或證明力明顯過低之瑕疵，認以之
    作為證據應屬適當，依刑事訴訟法第159條之5規定，俱有證
    據能力。
  ㈡又本院所引用憑以認定被告丁○○、丙○○犯罪事實之非供述證
    據，核無違反法定程序取得之情，依刑事訴訟法第158條之4
    反面解釋，該等非供述證據，均有證據能力。
貳、實體部分：
一、認定犯罪事實所憑之證據及理由：
  ㈠被告丁○○部分：
    如事實欄一所示之事實，業據被告丁○○於警詢、偵查、原審
    及本院中均自白不諱（見少連偵字第108號卷二第127至132
    頁、少連偵字第57號卷第4至6頁、原審卷第186至187頁、第
    204頁、第211頁、本院卷第75頁），核與證人即告訴人甲○○
    於警詢之證述（見少連偵字第108號卷三第514至516頁）、
    證人即共犯黃彥銘於警詢及偵查之證述（見少連偵字第108
    號卷二第105至107頁、少連偵字第57號卷第84頁）、證人即
    共犯吳世綸於警詢時之證述（見少連偵字第108號卷二第8至
    12頁）、證人即共犯彭郁勝於警詢之證述（見少連偵字第10
    8號卷二第53至69頁）、證人即共犯少年陳○威於警詢時之證
    述相符（見少連偵字第108號卷二第300頁至第306頁），此
    外，復有內政部警政署反詐騙案件紀錄表、基隆市警察局第
    二分局信義派出所、受理各類案件紀錄表及受理刑事案件報
    案三聯單、甲○○之臺灣土地銀行帳號000000000000號、第一
    銀及國泰世華銀行帳號000000000000號存摺及身分證影本在
    卷可佐（見少連偵字第108號卷三第510至513頁、第517至51
    8頁）。
  ㈡被告丙○○部分：
    如事實欄二所示之事實，業據被告丙○○於偵查、原審及本院
    時均坦承不諱（見少連偵字第57號卷第5頁、原審卷一第142
    至143頁、原審卷二第309至310頁、本院卷第75頁），核與
    證人即告訴人乙○○於警詢之證述（見少連偵字第108號卷三
    第605至610頁）、證人即同案被告被告江正宇於警詢及偵查
    之證述（見少連偵108卷二第208頁至第225頁、少連偵字第5
    7號卷第29至30頁）、證人即共犯邱天晴於警詢及偵查之證
    述（見少連偵字第108卷二第23至40頁、少連偵字第57號卷
    第96至97頁）、證人即共犯趙祥恩於警詢時之證述情節相符
    （見少連偵108字第卷三第395至406頁），此外，復有乙○○
    之勘察採證同意書、「臺灣臺北地方法院檢察署強制性資產
    凍結執行書」、「臺灣臺北地方法院檢察署刑事傳票」、「
    台北地檢署監管科收據」（均影本）在卷可稽（見少連偵字
    第108號卷三第611至613頁、第617頁）。
  ㈢復按共同正犯，係共同實施犯罪行為之人，在共同意思範圍
    內，各自分擔犯罪行為之一部，相互利用他人之行為，以達
    其犯罪之目的，其成立不以全體均行參與實施犯罪構成要件
    之行為為要件。共同正犯之意思聯絡，不限於事前有所謀議
    ，僅於行為當時有共同犯意之聯絡，於行為當時，基於相互
    之認識，不論明示通謀或相互間默示合致，以共同犯罪之意
    思參與，均屬之；而行為分擔，亦不以每一階段皆有參與為
    必要，倘具有相互利用其行為之合同意思所為，仍應負共同
    正犯之責，蓋共同正犯，於合同意思範圍內，組成一共犯團
    體，團體中任何1人之行為，均為共犯團體之行為，他共犯
    均須負共同責任，初無分別何一行為係何一共犯所實施之必
    要。且共同正犯之意思聯絡，原不以數人間直接發生者為限
    ，即有間接之聯絡者，亦包括在內。如甲分別邀約乙、丙犯
    罪，雖乙、丙間彼此並無直接之聯絡，亦無礙於其為共同正
    犯之成立（最高法院55年度台上字第522號、87年度台非字
    第35號、85年度台上字第4962號、88年度台上字第2230號、
    第2858號判決、73年台上字第1886號判例意旨參照）。而以
    電話詐騙之犯罪型態，自架設跨國遠端遙控電話語音託撥及
    網路約定轉帳之國際詐騙電話機房平台，至撥打電話實施詐
    騙、指定被害人交付款項、取贓分贓等階段，乃係需由多人
    縝密分工方能完成之集團性犯罪。經查：
  ⒈被告丁○○參與該詐欺集團期間，既係擔任向被害人收取詐騙
    所得款項及後續分配事宜之工作，雖非詐欺取財行為之全部
    ，與其他集團成員間亦未必有直接之犯意聯絡，然其參與其
    間之部分行為，仍為該集團取得被害人財物之全部犯罪計劃
    之一部分行為，而共同達成不法所有之犯罪目的，未逾越合
    同意思之範圍。從而，被告丁○○自應對此部分犯行同負全責
    。
  ⒉被告丙○○參與該詐欺集團期間，既係擔任向被害人收取詐騙
    所得款項之工作，雖非詐欺取財行為之全部，與其他集團成
    員間亦未必有直接之犯意聯絡，然其參與其間之部分行為，
    仍為該集團取得被害人財物之全部犯罪計劃之一部分行為，
    而共同達成不法所有之犯罪目的，未逾越合同意思之範圍。
    從而，被告丙○○自應對此部分犯行同負全責。
  ㈣綜上，堪認被告丁○○、丙○○出於任意性之自白皆與事實相符
    ，本案事證明確，被告2人之犯行均堪認定，應依法論科。
二、論罪科刑：
  ㈠新舊法比較：按組織犯罪防制條例第2 條原規定：「本條例
    所稱犯罪組織，係指三人以上，有內部管理結構，以犯罪為
    宗旨或以其成員從事犯罪活動，具有集團性、常習性及脅迫
    性或暴力性之組織」；於106年4月19日修正後，該條第1 項
    、第2 項修正為「本條例所稱犯罪組織，指三人以上，以實
    施強暴、脅迫、詐欺、恐嚇為手段或最重本刑逾5 年有期徒
    刑之罪，所組成具有持續性及牟利性之有結構性組織」、「
    前項有結構性組織，指非為立即實施犯罪而隨意組成，不以
    具有名稱、規約、儀式、固定處所、成員持續參與或分工明
    確為必要」；再於107年1月3日將該條第1 項內文中「具有
    持續性『及』牟利性之有結構性組織」，修正為「具有持續性
    『或』牟利性之有結構性組織」。被告丁○○自106年6月底7月
    初間加入該集團時起，陸續參與詐欺犯行，且該組織結構包
    括電話機房、「車手」、「車手頭」、「水車」、聯絡人及
    上游成員等，於105年5月起至7月底止，向被害人實施詐術
    詐取財物，自屬具有持續性、牟利性及結構性之詐騙集團組
    織。且被告丁○○迄至106年11月24日為警通知到案止，其間
    並未有自首或脫離該組織之情事，其始終為該集團之一員，
    其違法情形仍屬存在，而參與犯罪組織在性質上屬行為繼續
    之繼續犯，故被告丁○○於106年4月19日修法後參與犯罪組織
    並犯罪，自應適用106年4月19日修法後之組織犯罪防制條例
    處斷。而107年1月3日修正之組織犯罪防制條例第2條第1項
    將犯罪組織修正為僅須具有「持續性」或「牟利性」其中一
    要件即可，比較新舊法結果，自以修正前即106年4月19日修
    正之組織犯罪防制條例第2條第1項之規定有利於被告丁○○，
    是依刑法第2條第1項前段之規定，被告丁○○所犯參與犯罪組
    織犯行，自應適用106年4月19日修正之組織犯罪防制條例第
    2條第1項之規定，至於同法第3條第1項，並未修正，自不生
    新舊法比較之問題，應一體適用106年4月19日修正之組織犯
    罪防制條例之規定，合先敘明。
  ㈡次按行為人以一參與詐欺犯罪組織，並分工加重詐欺行為，
    同時觸犯參與犯罪組織罪及加重詐欺取財罪，雖其參與犯罪
    組織之時、地與加重詐欺取財之時、地，在自然意義上非完
    全一致，然二者仍有部分合致，且犯罪目的單一，依一般社
    會通念，認應評價為一罪方符合刑罰公平原則，應屬想像競
    合犯，如予數罪併罰，反有過度評價之疑，實與人民法律感
    情不相契合（最高法院107年度台上字第1066號判決意旨參
    照）。核被告丁○○所為，係犯組織犯罪條例第3條第1項之參
    與犯罪組織罪及刑法第339條之4第1項第1款、第2款之三人
    以上共同冒用政府機關及公務員名義詐欺取財罪，乃一行為
    觸犯數罪名，為想像競合犯，應依刑法第55條規定，應從一
    重論以刑法第339條之4第1項第1款、第2款之三人以上共同
    冒用政府機關及公務員名義詐欺取財罪。又被告丁○○就事實
    欄一所示犯行，與共犯吳世綸、黃彥銘、彭郁勝、少年陳○
    威及其他姓名年籍不詳之集團成員，有犯意聯絡與行為分擔
    ，應論以共同正犯。
  ㈢又按，刑法所謂公印，係指公署或公務員職務上所使用之印
    信而言，否則即為普通印章（最高法院22年上字第1904號判
    例參照）。刑法上所謂公印或公印文，係專指表示公署或公
    務員資格之印信而言，即俗稱大印與小官章及其印文（最高
    法院69年台上字第693號判例參照）。又刑法第218條第1項
    所稱之公印，係指由政府依印信條例第6條相關規定製發之
    印信，用以表示公署或公務員之資格，即俗稱之大印及小官
    章而言。至其形式凡符合印信條例規定之要件而製頒，無論
    為印、關防、職章、圖記，如足以表示其為公務主體之同一
    性者，均屬之（最高法院89年度台上字第3155號判決參照）
    。從而，不符印信條例規定或不足以表示公署或公務員資格
    之印文，或與我國公務機關名銜不符之印文，均難認為公印
    文。再按，稱公文書者，謂公務員職務上製作之文書，刑法
    第10條第3項定有明文。若由形式上觀察，文書之製作人為
    公務員，且其內容係就公務員職務上之事項而製作，即使該
    偽造之文書所載製作名義機關不存在，或其所記載之內容並
    非該管公務員職務上所管轄之事項，甚至其上所蓋印文與公
    印文之要件不合，而非公印文，惟社會上一般人無法辨識而
    仍有誤信該文書為真正之危險時，仍難謂其非公文書（最高
    法院54年台上字第1404號、103年度台上字第3701號判決意
    旨參照）。經查，詐騙集團交予告訴人乙○○收受之文件，其
    上分別載明「臺灣臺北地方法院檢察署強制性資產凍結執行
    書」、「臺灣臺北地方法院檢察署刑事傳票」、「台北地檢
    署監管科收據」，且其上蓋有偽造之「臺灣臺北地方法院檢
    察署印」、「檢察官侯名皇」或「書記官康敏郎」等印文（
    見少連偵字第108號卷三第611至613頁、第617頁），查上開
    偽造公文書上所偽造之「臺灣臺北地方法院檢察署印」，核
    與我國公務機關名銜不符，顯非依印信條例所製發用以表示
    公署資格之印信，故並非刑法第218條所定之公印文，僅屬
    偽造普通印文；然該等文件形式上已表明係由臺北地方檢察
    署所屬公務員出具，且內容係攸關於刑事案件偵辦之相關說
    明，有表彰該公署公務員本於職務而製作之意思。縱臺北地
    方檢察署並無所謂監管科之設置存在，然一般民眾並無從知
    悉，已足使人誤信為真，應屬偽造之公文書無訛。核被告丙○○所為，係犯組織犯罪防制條例第3條第1項後段之參與犯罪
    組織罪、刑法第216、211條之行使偽造公文書罪及同法第33
    9條之4第1項第1款、第2款之犯三人以上共同冒用公務員名
    義詐欺取財罪，乃一行為觸犯數罪名，為想像競合犯，應依
    刑法第55條規定，應從一重論以刑法第339條之4第1項第1款
    、第2款之三人以上共同冒用政府機關及公務員名義詐欺取
    財罪。被告與該集團成員偽造「臺灣臺北地方法院檢察署印
    」、「檢察官侯名皇」、「書記官康敏郎」印文於「臺灣臺
    北地方法院檢察署強制性資產凍結執行書」、「臺灣臺北地
    方法院檢察署刑事傳票」偽造公文書上，及偽造「臺灣臺北
    地方法院檢察署印」、「檢察官侯名皇」印文於「台北地檢
    署監管科收據」偽造公文書上之行為，係偽造公文書之階段
    行為，其等偽造上開公文書後復持以行使，偽造公文書之低
    度行為復為行使之高度行為所吸收，均不另論罪。被告丙○○
    就事實欄二所示犯行，與共犯江正宇、邱天晴、趙祥恩及「
    胖子」及其他姓名年籍不詳之集團成員，具犯意聯絡及行為
    分擔，均如前述，應論以共同正犯。
  ㈣又被告丁○○夥同少年陳○威實行事實欄一所示之三人以上共同
    冒用政府機關及公務員名義詐欺取財罪時，少年陳○威為年
    僅17歲之少年，而被告丁○○為滿20歲之成年人，有其等年籍
    資料在卷可佐，被告丁○○夥同少年陳○威共同實施事實欄一
    所示犯罪，應依兒童及少年福利與權益保障法第112條第1項
    前段「與之共同實施犯罪」之規定加重其刑。
  ㈤再按刑法第59條之酌量減輕其刑，必須犯罪另有特殊之原因
    與環境等等，在客觀上足以引起一般同情，認為即予宣告法
    定低度刑期尤嫌過重者，始有其適用。現今詐欺集團猖獗，
    被告丁○○、丙○○參與詐騙集團擔任車手，助長詐欺行為，製
    造金流之斷點，令偵查機關不易查得集團上游，對於社會治
    安之危害不可謂不重，尚難認其等犯罪有何特殊之原因與環
    境，而在客觀上足以引起一般同情，認予以宣告法定低度刑
    期尤嫌過重之情形，被告丁○○、丙○○請求依刑法第59條規定
    酌減其刑，均無可採。
三、上訴駁回部分：
  ㈠原審本於同上見解，適用刑法第2條第1項前段、第2項、第11
    條、第28條、第339條之4第1項第1款、第2款第1項、第55條
    、第38條第2項、第38條之1第1項前段、第3項，組織犯罪防
    制條例第3條第1項後段，兒童及少年福利與權益保障法第11
    2條第1項前段，刑法施行法第1條之1第1項、第2項前段
    之規定，並審酌被告丁○○正值青壯，教育程度有高中畢業程
    度，竟不思以正當途徑獲取財富，聽信友人之鼓動而為貪圖
    輕易獲得金錢之利誘，接受詐欺集團成員之指揮，擔任車手
    ，負責出面提款，並將款項交由黃彥銘轉交集團上游，遂行
    詐騙行為，手段實有不該，此種詐騙手法，造成人心惶惶，
    影響社會秩序及治安至深且鉅，且被害人受詐騙之款項或係
    多年辛勤工作攢存積蓄，遭被告等人詐騙後，對其日後生活
    依存仰賴造成困頓，更影響其對社會、人性之信賴感，嚴重
    打擊被害人之身心靈，造成損害非輕，所為實應予以嚴厲非
    難，惟姑念被告丁○○於偵、審程序始終坦承犯行之犯後態度
    ，並衡量其參與犯罪集團程度、與告訴人甲○○達成和解，賠
    償2萬5千元，告訴人所受損害業已減輕，及被告丁○○本次犯
    行所獲得利益為5千元等一切情狀，量處有期徒刑1年4月，
    並說明被告丁○○參與詐騙集團所犯本件犯行，獲得5千元之
    報酬，然其已與告訴人甲○○達成和解，並賠償2萬5千元，業
    據被告丁○○供承在卷（見原審卷一第211頁），並有原審法
    院公務電話紀錄在卷可參（見原審卷一第199 頁），足認被
    告丁○○已將犯罪所得償還告訴人，依第38條之1第5項不予宣
    告沒收；另說明被告丁○○之犯行，審酌其行為之嚴重性、表
    現之危險性、對於未來行為之期待性，經量處有期徒刑1年4
    月，已足以完全評價及處罰被告之犯行，且無預防矯治其社
    會危險性之必要，衡諸比例原則，實無庸再諭知強制工作之
    保安處分之必要，不予宣告被告丁○○強制工作等情，其認事
    用法尚無不合，量刑亦稱妥適。
  ㈡被告丁○○上訴意旨略以：被告於偵審中均坦承不諱，犯後態
    度良好，且已與被害人達成和解，被告家中母親年邁且倚賴
    呼吸器生存，被告入監後家中經濟頓陷困境，原審量刑實屬
    過重，請求從輕量刑云云。惟量刑輕重係屬事實審法院得依
    職權自由裁量之事項，苟已斟酌刑法第 57條各款所列情狀
    而未逾越法定刑度，不得遽指為違法（最高法院72年度臺上
    字第6696號判例參照）。本件原審判決既已經詳細審酌量刑
    之一切情狀，予以綜合考量，並在法定刑內科處其刑，並說
    明論罪科刑之各項法律依據，上訴意旨指摘原判決不當，為
    無理由，此部分應予駁回。
四、撤銷改判部分：  
  ㈠原審以被告丙○○罪證明確，據以論罪科刑，固非無見。惟查
    ：被告丙○○於本案係於106年5月間，參與共犯「胖子」所發
    起之犯罪組織，及詐欺犯行於106年11月23日遭警約談，有
    被告丙○○警詢筆錄在卷可稽（見少連偵字第108號卷二第284
    至290頁），而被告丙○○於另案參與犯罪組織罪及加重詐欺
    罪，係於107年3月底，參與綽號「大頭」之葉恩均為首之三
    人以上，以實施詐術為手段，所組成具有持續性、牟利性之
    詐欺犯罪組織，共犯則為黃彥綸、楊毅、少年陳○恆、蔡○安
    等，有臺灣南投地方法院107年度訴字第276號刑事判決在卷
    可稽（見原審卷二第332至345頁），被告丙○○參與本案詐騙
    集團在先，參與另案詐騙集團之時間在後，且本案及另案之
    詐騙集團為首者、成員均不相同，自難認被告丙○○於本案被
    訴之參與犯罪組織部分，屬前案參與組織之繼續行為，原審
    認被告丙○○於本案所犯之加重詐欺取財犯行，應非其加入詐
    欺集團後「首次」犯詐欺取財犯行，其本案被訴參與犯罪組
    織罪部分，仍屬另案參與組織之繼續行為，自為另案犯行之
    確定判決效力所及，具有裁判上一罪之關係，而為不另為免
    訴之諭知，而未論及被告丙○○所犯組織犯罪防制條例第3條
    第1項後段之參與犯罪組織罪，尚有未洽；又漏未敘及被告
    丙○○所犯刑法第216、211條之共同行使偽造公文書罪，且偽
    造之印文性質上屬一般偽造之私印文，業如前述，原審就此
    認係偽造公印文云云，同有未合；另於主文及理由均漏論被
    告乙○○冒用「政府機關」名義部分，亦有不當；被告乙○○以
    原審量刑過重提起上訴，固無理由，惟原判決既有上開可議
    之處，自應由本院將原判決此部分撤銷改判。
  ㈡爰審酌被告乙○○正值青年，竟不思以正當途徑獲取財富，聽
    信友人之鼓動而為貪圖輕易獲得金錢之利誘，接受詐欺集團
    成員之指揮，擔任車手，負責出面提款，並將款項交予共犯
    邱天晴，由其轉交給集團之上游，遂行渠等詐騙行為，手段
    實有不該，此種詐騙手法，影響社會秩序及治安至深且鉅，
    且被害人受詐騙之款項或係多年辛勤工作攢存積蓄，遭被告
    等人詐騙後，對其日後生活依存仰賴造成困頓，更影響其對
    社會、人性之信賴感，嚴重打擊被害人之身心靈，造成損害
    非輕，所為實應予以嚴厲非難，惟姑念被告乙○○於偵、審中
    始終坦承犯行之犯後態度，並衡量其參與犯罪集團程度、告
    訴人所受損害之程度及其所獲利益、國中肄業之智識程度、
    未婚、從事油漆工作之家庭生活經濟狀況等一切情狀，量處
    如主文第2項所示之刑。
  ㈢按修正前組織犯罪防制條例，對發起、主持、操縱、指揮或
    參與集團性、常習性及脅迫性或暴力性犯罪組織者，應於刑
    後強制工作之規定，經司法院釋字第528 號解釋尚不違憲；
    嗣該條例第2 條第1 項所稱之犯罪組織，經二次修正，已排
    除原有之「常習性」要件，另將實施詐欺手段之具有持續性
    或牟利性之有結構性組織，納入本條例適用範圍，並對參與
    犯罪組織之行為人，於第3 條第1 項後段但書規定「參與情
    節輕微者，得減輕或免除其刑」。惟同條第3 項仍規定「應
    於刑之執行前，令入勞動場所，強制工作，其期間為三年」
    ，而未依個案情節，區分行為人是否具有反社會的危險性及
    受教化矯治的必要性，一律宣付刑前強制工作3 年。然則，
    衡諸該條例所規定之強制工作，性質上原係對於有犯罪習慣
    ，或因遊蕩、懶惰成習而犯罪者，所為之處置，修正後該條
    例既已排除常習性要件，從而，本於法律合憲性解釋原則，
    依司法院釋字第471 號關於行為人有無預防矯治其社會危險
    性之必要，及比例原則等與解釋意旨不相衝突之解釋方法，
    為目的性限縮，對犯該條例第3 條第1 項之參與犯罪組織罪
    者，視其行為之嚴重性、表現之危險性、對於未來行為之期
    待性，以及所採措施與預防矯治目的所需程度，於有預防矯
    治其社會危險性之必要，且符合比例原則之範圍內，由法院
    依該條例第3 條第3 項規定，一併宣告刑前強制工作。 （
    最高法院刑事大法庭108年度台上大字第2306號裁定意旨參
    照）。然被告乙○○之犯行，審酌其行為之嚴重性、表現之危
    險性、對於未來行為之期待性，經量處有期徒刑1年4月，已
    足以完全評價及處罰被告之犯行，且無預防矯治其社會危險
    性之必要，衡諸比例原則，實無庸再諭知強制工作之保安處
    分之必要，爰不予宣告被告乙○○強制工作，併此敘明。
  ㈣沒收：
  ⒈按犯罪所得，屬於犯罪行為人者，沒收之；前二項之沒收，
    於全部或一部不能沒收或不宜執行沒收時，追徵其價額；刑
    法第38條之1第1項、第3項分別定有明文。又按共同正犯之
    犯罪所得，沒收或追徵，應就各人所分得之數額分別為之；
    先前對共同正犯採連帶沒收犯罪所得之見解，已不再援用及
    供參考（最高法院104年第13次刑事庭會議決議意旨參照）
    。所謂各人「所分得」，係指各人「對犯罪所得有事實上之
    處分權限」，法院應視具體個案之實際情形而為認定：倘若
    共同正犯各成員內部間，對於不法利得分配明確時，固應依
    各人實際分配所得沒收；然若共同正犯成員對不法所得並無
    處分權限，其他成員亦無事實上之共同處分權限者，自不予
    諭知沒收；至共同正犯各成員對於不法利得享有共同處分權
    限時，則應負共同沒收之責（最高法院104年度台上字第393
    7號判決意旨參照）。經查，被告乙○○於原審中自承為就本
    案犯行所分得之犯罪所得為1萬元（見原審卷二第309頁），
    而上開犯罪所得未經扣案，應依刑法第38條之1第1項前段、
    第3項規定，在被告乙○○所犯罪名項下宣告沒收，於全部或
    一部不能沒收或不宜執行沒收時，追徵其價額。至「追徵」
    為沒收不能或不宜時之替代措施，性質上為檢察官之執行方
    法，將舊制之追徵、抵償、追繳等方法統一稱為「追徵」，
    此不僅包括沒收原物為金錢以外之其他財物而不能或不宜沒
    收時，亦包括沒收原物為金錢而不能或不宜沒收時，均得宣
    告以追徵方法替代，至於實際執行上究應如何以金錢繳納或
    金錢以外之其他財產抵充，則由檢察官依具體情況執行之，
    附此敘明。
  ⒉按偽造之印章、印文或署押，不問屬於犯人與否，沒收之，
    刑法第219條定有明文。查：未扣案如附表各編號所示偽造
    公文書各1紙，雖均屬被告乙○○及其詐欺集團供犯罪所用之
    物，然因已交予告訴人甲○○收執，非屬被告乙○○或共犯所有
    之物，爰均不予以沒收。惟前開公文書上有偽造如附表所示
    之印文，均應依刑法第219條規定予以沒收。另因偽造印文
    非均需先偽造印章，亦可利用影印或描繪等方式偽造印文，
    本案尚無證據證明另有偽造該印文之印章，自毋庸就印章部
    分宣告沒收，附此敘明。
據上論斷，應依刑事訴訟法第368條、第364條、第369條第1項前
段、第299條第1項前段，刑法第2條第1項前段、第2項、第11條
、第28條、第211條、第216條、第339條之4第1項第1款、第2款
、第219條、第55條、第38條第2項前段、第38條之1第1項前段、
第3項，組織犯罪防制條例第3條第1項後段，刑法施行法第1條之
1第1項、第2項前段，判決如主文。
本案經檢察官周文如提起公訴，經檢察官黃騰耀到庭執行職務。
中    華    民    國   109    年    2     月    27    日
                  刑事第九庭    審判長法  官  潘翠雪
                                      法  官  葉力旗 
                                      法  官  陳俞婷 
以上正本證明與原本無異。
如不服本判決，應於收受送達後20日內向本院提出上訴書狀，其
未敘述上訴之理由者並得於提起上訴後20日內向本院補提理由書
（均須按他造當事人之人數附繕本）「切勿逕送上級法院」。
                                      書記官  陳麗津
中    華    民    國   109    年    3     月     2   日
附錄本案論罪科刑法條全文：
組織犯罪防制條例第3條第1項
發起、主持、操縱或指揮犯罪組織者，處3年以上10年以下有期
徒刑，得併科新臺幣一億元以下罰金；參與者，處6月以上5年以
下有期徒刑，得併科新臺幣一千萬元以下罰金。但參與情節輕微
者，得減輕或免除其刑。
刑法第339條之4第1項第1款、第2款
犯第 339 條詐欺罪而有下列情形之一者，處 1 年以上 7 年以
下有期徒刑，得併科 1 百萬元以下罰金：
一、冒用政府機關或公務員名義犯之。
二、三人以上共同犯之。

附表：
編號 名  稱 數量 沒收物 備      註 1 偽造之「臺灣臺北地方法院檢察署強制性資產凍結執行書」公文書 1張 偽造公文書上偽造之「臺灣臺北地方法院檢察署印」印文、「檢察官侯名皇」印文及「書記官康敏郎」印文各1枚 1.被害人甲○○ 2.卷證出處少連偵字第108號卷三第612頁 2 偽造之「臺灣臺北地方法院檢察署刑事傳票」公文書 1張 偽造公文書上偽造之「臺灣臺北地方法院檢察署印」印文、「檢察官侯名皇」印文及「書記官康敏郎」印文各1枚 1.被害人甲○○ 2.卷證出處少連偵字第108號卷三第613頁 3 偽造之「台北地檢署監管科收據」公文書 1張 偽造公文書方偽造之「臺灣臺北地方法院檢察署印」印文、「檢察官侯名皇」印文各1枚 1.被害人甲○○ 2.卷證出處少連偵字第108號卷三第616頁